臺灣板橋地方法院刑事判決　　　　　　　95年度易字第2381號
公　訴　人　臺灣板橋地方法院檢察署檢察官
被　　　告　乙○○
上列被告因侵占案件，經檢察官提起公訴（九十五年度撤緩偵字
第一一一號），被告於本院準備程序進行中，就被訴犯罪事實為
有罪之陳述，本院告知簡式審判程序之旨，並聽取其與公訴人之
意見後，經合議庭裁定由受命法官獨任進行簡式審判程序審理後
，判決如下：
    主  文
乙○○連續意圖為自己不法之所有，而侵占對於業務上所持有之
物，處有期徒刑捌月。
    事  實
一、乙○○自民國九十一年間起在址設臺北縣三峽鎮○○街八十
    六巷十八號之新雅家具有限公司（下稱新雅公司，該公司負
    責人劉傳信）擔任業務員，負責招攬業務及收取貨款之業務
    ，為從事業務之人。詎其竟基於意圖為自己不法所有之概括
    犯意，自九十四年一月五日（起訴書誤載為自九十三年十二
    月間某日，茲予更正）起至同年九月十九日止，連續在附表
    所示之時間，收受附表所示客戶所交付之貨款共計新臺幣（
    下同）六十七萬四千六百元，未繳回新雅公司，而均予以侵
    占入己（詳細侵占之時間、客戶、金額如附表所示），供己
    花用殆盡；嗣於同年八月間，經新雅公司與客戶對帳後，始
    查悉上情。
二、案經新雅公司訴由臺北縣政府警察局樹林分局報告臺灣板橋
    地方法院檢察署檢察官偵查起訴。
    理  由
壹、程序方面：本件被告乙○○所犯係死刑、無期徒刑、最輕本
    刑三年以上有期徒刑以外之罪，其於準備程序就前揭被訴事
    實為有罪之陳述，經法官告知簡式審判程序之旨，並聽取其
    與公訴人之意見後，本院認無不得或不宜改依簡式審判程序
    進行之處，爰依刑事訴訟法第二百七十三條之一第一項、第
    二百八十四條之一之規定，由合議庭裁定本件由受命法官獨
    任進行簡式審判程序，合先敘明。
貳、實體方面：
一、上開事實，業據被告於本院訊問時坦承不諱（詳見本院卷第
    五十五及六十一頁），核與證人即告訴代理人蕭江湖、即新
    雅公司會計甲○○及朱佳宜，以及證人即竹安裡家俱行實際
    負責人林文成於偵訊時具結證述之情節相符，並有竹安裡家
    具行付款簽收簿、三和傢俱店（起訴書誤載為三合家具店，
    茲予更正）付款簽收簿、東山傢俱行七月份請款單、國華傢
    俱行八月份簽收單、大漢傢俱行簽收單、新雅公司遭侵占款
    項明細表及臺灣中小企業銀行樹林分行九十六年四月二十五
    日九六樹林字第００一二一號函暨附表編號五所示支票影本
    各乙份（詳見九十五年度撤緩偵字第一一一號偵查卷第二十
    六、二十九至三十四頁及本院卷第三十五至四十頁）附卷可
    稽。是被告前開自白核與事實相符，堪以採信。故前揭事實
    ，足堪認定屬實。因而，本件事證已臻明確，被告犯行堪以
    認定無訛，應予依法論科。
二、論罪科刑部份：
(一)、法律修正後之適用：被告行為後，刑法於九十四年二月二日
    修正公布，並自九十五年七月一日起施行，其中修正刑法第
    二條、第四十一條、第五十六條等規定。按行為後法律有變
    更者，適用行為時之法律，但行為後之法律有利於行為人者
    ，適用最有利於行為人之法律，現行刑法第二條第一項訂有
    明文。此條規定乃為與刑法第一條罪刑法定主義契合，以貫
    徹法律禁止溯及既往之原則，係規範行為後法律變更所生新
    舊法律比較適用之準據法，是刑法第二條雖經修正，但既屬
    適用法律之準據法，則本身尚無比較新舊法之問題，應一律
    適用裁判時之現行刑法第二條規定以決定適用之刑罰法律，
    合先敘明。又刑法修正之比較新舊法，應就罪刑有關之共犯
    、未遂犯、想像競合犯、牽連犯、連續犯、結合犯，以及累
    犯加重、自首減輕暨其他法定加減原因（如身分加減）與加
    減例等一切情形，綜其全部罪刑之結果而為比較，最高法院
    九十五年五月二十三日九十五年度第八次刑事庭會議決議可
    資參照。經查：
１、修正後刑法施行法增訂第一條之一：「中華民國九十四年一
    月七日刑法修正施行後，刑法分則編所定罰金之貨幣單位為
    新臺幣。九十四年一月七日刑法修正時，刑法分則編未修正
    之條文定有罰金者，自九十四年一月七日刑法修正施行後，
    就其所定數額提高為三十倍。但七十二年六月二十六日至九
    十四年一月七日新增或修正之條文，就其所定數額提高為三
    倍」及刑法第三十三條第五款修正為：「主刑之種類如下：
    五、罰金：新臺幣一千元以上，以百元計算之」等規定，是
    依修正前、後之法律，最高罰金刑並無不同，惟最低罰金刑
    以修正前之規定即被告行為時之法律較有利於被告。
２、被告行為時之刑法第五十六條規定：「連續數行為而犯同一
    之罪名者，以一罪論。但得加重其刑至二分之一。」，惟現
    行刑法已刪除前開關於連續犯之規定，此刪除雖非犯罪構成
    要件之變更，但顯已影響行為人刑罰之法律效果，自屬法律
    有變更，比較修正前、後之結果，以被告行為時之刑法論以
    連續犯之規定，較有利於被告。
３、綜上，揆諸前揭最高法院決議及修正後刑法第二條第一項前
    段、後段規定之「從舊、從輕」原則，自應全部適用被告行
    為時之法律，即修正前刑法等相關規定予以論處，合先敘明
    。
(二)、核被告所為，係犯刑法第三百三十六條第二項之業務侵占罪
    。又被告先後多次業務侵占之犯行，時間緊接，觸犯構成要
    件相同之罪名，顯係基於概括犯意而反覆為之，為連續犯，
    應依修正前刑法第五十六條之規定，以一罪論，並加重其刑
    。爰審酌被告犯罪之動機及目的實屬可議，且對告訴人所生
    之損害非輕，迄今尚未與告訴人達成和解以賠償告訴人所受
    之損失，惟其素行尚可，此有臺灣高等法院被告前案紀錄表
    乙份在卷供參，且其有賠償之誠意，但囿於本身經濟能力，
    致無法與告訴人達成和解，以及犯後坦承犯行，態度良好等
    一切情狀，量處如主文所示之刑，以資懲儆。
據上論斷，應依刑事訴訟法第二百七十三條之一第一項、第二百
九十九條第一項前段，刑法第二條第一項前段、（修正前）第五
十六條、第三百三十六條第二項，罰金罰鍰提高標準條例第一條
前段，判決如主文。
本案經檢察官彭聖斐到庭執行職務。
中　　華　　民　　國　　96　　年　　6 　　月　　14　　日
                  刑事第六庭    法　官  饒金鳳
以上正本證明與原本無異。
如不服本判決應於送達後十日內向本院提出上訴狀。
                                書記官  王春森
中　　華　　民　　國　　96　　年　　6 　　月　　14　　日
附表：被告侵占款項明細
┌──┬──────┬────────┬────────────┬────────┐
│編號│客 戶 名 稱 │ 侵  占  日  期 │侵  占  金  額（新臺幣）│備註（書證出處）│
├──┼──────┼────────┼────────────┼────────┤
│ 一 │竹安裡傢俱行│九十四年八月九日│三萬八千一百元          │付款簽收簿（九十│
│    │            │                │                        │五年度撤緩偵字第│
│    │            │                │                        │一一一號偵查卷第│
│    │            │                │                        │二十八頁）      │
│    │            ├────────┼────────────┼────────┤
│    │            │同年九月十九日  │二萬七千五百元          │同上            │
│    │            ├────────┼────────────┼────────┤
│    │            │小            計│六萬五千六百元          │                │
├──┼──────┼────────┼────────────┼────────┤
│ 二 │東山傢俱行  │同年八月三十一日│二萬二千一百元          │七月份請款單（同│
│    │            │                │                        │上卷第二十九頁）│
├──┼──────┼────────┼────────────┼────────┤
│ 三 │國華傢俱行  │同年八月間      │三萬七千元              │八月份請款單（同│
│    │            │                │                        │上卷第三十頁）  │
├──┼──────┼────────┼────────────┼────────┤
│ 四 │三和傢俱店  │同年六月十四日（│二十一萬八千元          │付款簽收簿（同上│
│    │            │起訴書附表誤載為│                        │卷第三十一頁）  │
│    │            │九十三年間，應予│                        │                │
│    │            │更正）          │                        │                │
├──┼──────┼────────┼────────────┼────────┤
│ 五 │大漢傢俱行  │同年一月五日    │發票人振峰家具股份有限公│收款單據（同上卷│
│    │            │                │司、付款人臺灣中小企業銀│第三十二至三十四│
│    │            │                │行樹林分行、帳號０三二六│頁）及支票影本（│
│    │            │                │七－二號（以下支票之發票│本院卷第三十六至│
│    │            │                │人、付款人及帳號均相同）│四十頁）        │
│    │            │                │支票號碼0000000號│                │
│    │            │                │面額九萬三千五百元      │                │
│    │            │                │發票日九十四年一月十二日│                │
│    │            ├────────┼────────────┤                │
│    │            │同年一月五日    │支票票碼0000000號│                │
│    │            │                │面額八萬一千元          │                │
│    │            │                │發票日九十四年一月十二日│                │
│    │            ├────────┼────────────┤                │
│    │            │同年五月十日    │支票號碼0000000號│                │
│    │            │                │面額五萬七千四百元      │                │
│    │            │                │發票日九十四年五月十二日│                │
│    │            ├────────┼────────────┤                │
│    │            │同年八月二十三日│支票號碼0000000號│                │
│    │            │                │面額四萬三千九百元      │                │
│    │            │                │發票日九十四年八月三十一│                │
│    │            │                │日                      │                │
│    │            ├────────┼────────────┤                │
│    │            │同年八月二十三日│支票號碼0000000號│                │
│    │            │                │面額五萬六千一百元      │                │
│    │            │                │發票日九十四年九月十二日│                │
│    │            ├────────┼────────────┤                │
│    │            │小            計│三十三萬一千九百元      │                │
├──┼──────┼────────┼────────────┼────────┤
│合計│            │                │六十七萬四千六百元      │                │
└──┴──────┴────────┴────────────┴────────┘
附錄本案論罪科刑之法律條文：
中華民國刑法第三百三十六條第二項：
對於業務上所持有之物，犯前條第一項之罪者，處六月以上五年
以下有期徒刑，得併科三千元以下罰金。
